臺北高等行政法院判決
　　　　　　　　　　　　　　　　　　 95年度簡字第00758號
原　　　告　甲○○
訴訟代理人　丁○○
被　　　告　臺北市稅捐稽徵處
代　表　人　乙○○（處長）
訴訟代理人　戊○○
　　　　　　丙○○
上列當事人間因房屋稅事件，原告不服臺北市政府中華民國95年
7 月24日府訴字第09584351100 號訴願決定，提起行政訴訟。本
院判決如下：
　  主  文
原告之訴駁回。
訴訟費用由原告負擔。
　　事  實
一、事實概要：
    緣原告以其所有台北市中山區○○○路○段60巷60號1樓房屋
    房屋稅額過高，前於民國（下同）93年4 月26日向被告機關
    所屬中南分處申請查明改課，經該分處查核後，發現系爭房
    屋之房屋街路等級調整率之地段率之評價有誤，經該分處以
    93年5 月6 日北市稽中南乙字第09360421500 號函予以更正
    ，並退還原告88年至92年溢繳之房屋稅共計新臺幣（下同）
    32 ,247 元在案。嗣原告於95年4 月10日向被告機關中南分
    處申請退還系爭房屋70年至87年因房屋評價地段率錯誤致溢
    繳之房屋稅款，經該分處審核原告未依稅捐稽徵法第28條規
    定於繳納之日起5 年內提出申請，乃以95年4 月11日北市稽
    中南乙字第09560268100 號函復否准所請。原告不服，提起
    訴願遭決定駁回，遂提起本件行政訴訟。
二、兩造聲明：
　　(一)原告聲明求為判決：被告機關應加計利息退還原告溢繳15
                        年（70年至87年）之稅款。
　　(二)被告聲明求為判決：1.駁回原告之訴。
                        2.訴訟費用由原告負擔。
三、兩造之爭點：被告機關以原告未依稅捐稽徵法第28條規定於
    繳納之日起5年內提出，否准其退稅之申請，是否適法？
　　(一)原告主張之理由：
      1.本案爭點在於稅捐稽徵法第28條規定，鈞院93年度簡字
        第676 號判決指出：誤用「計算公式」不等於「計算錯
        誤」。尤其是「應由稅捐稽徵機關主動計算，擇其中最
        有利人民稅額的核定。」故國稅局沒有以納稅人最有利
        計算方式核定稅額，判決國稅局敗訴。
      2.依據台北市稅捐處長報告，如果是政府機關的錯誤，造
        成溢繳稅款，就不受5 年期間限制，可以在15年內退稅
        。而本案用以計算房屋稅之地段率是稅捐處訂出來，自
        當選擇適用最有利人民之地段率，現在查出適用地段率
        有錯誤，係政府機關之錯誤。
      3.本案與鈞院93年度簡字第676號判決相同，即誤用「計
        算公式：地段率」即等於是計算錯誤。
      4.被告誣指系爭房屋為路角地建築，明顯曲解地價評定規
        則，地價評定從高加成計算地價是以路與路，街與街或
        街與路之角地，才能稱為路角地。路與巷交接之土地，
        地價評定不能加成計算。本案房屋分配位置又沒有鄰接
        林森北路，只面鄰四米巷道，何能從高按林森北路地段
        率課稅，被告自始濫用權力，誤用地段率而產生之計算
        錯誤，自應加計利息退還，以符公允。
      5.依據地政處北市地二字第09533039500 號函：「路角地
        ：位於兩條交會之繁榮街道線價區段鄰街線，與縱橫裡
        地線所圍範圍內之各宗土地。」「繁榮街道路線價區段
        ，應以既成道路邊界線為臨街線，並以裡地線為區段界
        線，其裡地線以距離臨街線18公尺為準。」，該函第四
        項說明，本大樓基地803 地號非屬路角地，另804 地號
        係系爭房屋基地位於新生北路60巷，距巷口經測量已超
        過18公尺，803 地號地價為353,724 元，804 地號地價
        為148 ,000元，已相差一倍以上。系爭房屋非路角地房
        屋，非常明確。
      6.系爭房屋位於 804地號拆除合建前原屋地址，系爭房屋
        非一般所稱三角窗房屋要從高課稅，如同被告觀點，同
        一張建築執照，即應課以同一地段率，則樓上也是同一
        張建照，地段率為何不同？一張建照之房屋可長寬30公
        尺，四面皆可臨街設店面，門牌各不同，店面租金差別
        可達數倍，如系爭房屋之租金為4 萬元，一個月每坪租
        金約 1,600元，與樓上套房差不多。林森北路店面租金
        可達16至20萬元，每坪約6,000元，相差4倍，地段率可
        相同嗎？
　　(二)被告主張之理由：
      1.查原告所有系爭房屋原按營業用稅率課徵房屋稅，因認
        為房屋稅額過高，於93年4 月26日向被告機關所屬中南
        分處申請更正稅額，經該分處以系爭房屋門牌係坐落在
        新生北路巷內，該路段之街路等級調整率為百分之二○
        ○，依「臺北市○○街路等級調整率評定表」說明二關
        於巷內房屋依照街路等級調整率在百分之一六○以上者
        減2 級之規定，即系爭房屋之街路等級調整率應為百分
        之一八○，該分處原核定街路等級調整率按百分之二六
        ○課徵房屋稅，顯有錯誤，乃依稅捐稽徵法第28條規定
        ：「納稅義務人對於因適用法令錯誤或計算錯誤溢繳之
        稅款，得自繳納之日起5 年內提出具體證明，申請退還
        ；逾期未申請者，不得再行申請。」於93年5月6日以北
        市稽中南乙字第09360421500 號函核准退還原告所有系
        爭房屋88年至92年因街路等級調整率更正而溢繳之房屋
        稅32,247元在案，此有房屋稅課稅資料查詢畫面、房屋
        稅主檔現值查詢畫面、臺北市地理資訊e 點通等資料附
        案可稽。原告復於95年4 月10日向被告機關中南分處申
        請退還70年至87年溢繳房屋稅時，經該分處於95年6月7
        日派員至現場複勘，並經原告提示建物所有權狀及門牌
        證明，查得系爭房屋門牌：新生北路2 段60巷60號係於
        68年10月15日由舊門牌：林森北路289之1號改編而來，
        改編前門牌與林森北路289號及291號等房屋係記載於同
        一使用執照（66使字第194 號）上，且依該分處複勘之
        現場相片，該屋位於林森北路與新生北路2 段60巷之路
        角地。依臺北市○○街路等級調整率評定表之說明四關
        於路角地建築之房屋其街路等級調整率應從高計算，是
        系爭房屋在建築完成時之地段調整率應為百分之二六○
        。是以被告機關所屬中南分處於93年5月6日以北市稽中
        南乙字第 09360421500號函核准退稅，應屬有誤。合先
        敘明。
      2.原告主張本案適用地段率有錯誤，係政府機關之錯誤，
        造成溢繳稅款就不受5 年期間限制，可以退稅15年云云
        ，按房屋稅條例第9 條：「各直轄市、縣（市）（局）
        應選派有關主管人員及建築技術專門人員組織不動產評
        價委員會。不動產評價委員會應由當地民意機關及有關
        人民團體推派代表參加，人數不得少於總額五分之二。
        其組織規程由財政部定之。」第10條：「主管稽徵機關
        應依據不動產評價委員會評定之標準，核計房屋現值。
        」第11條：「房屋標準價格，由不動產評價委員會依據
        下列事項分別評定，並由直轄市、縣（市）政府公告之
        ︰一、按各種建造材料所建房屋，區分種類及等級。二
        、各類房屋之耐用年數及折舊標準。三、按房屋所處街
        道村里之商業交通情形及房屋之供求概況，並比較各該
        不同地段之房屋買賣價格減除地價部分，訂定標準。」
        及臺北市房屋稅徵收自治條例第8 條：「房屋稅條例第
        11 條所稱之房屋標準價格，稽徵機關依同條第1項第1
        款至第3 款規定房屋種類等級、耐用年數、折舊標準及
        地段增減率等事項調查擬定，交由本市不動產評價委員
        會審查評定後，由臺北市政府公告之。」等規定，地段
        率係核算房屋評定現值之要件之一，且係由不動產評價
        委員會審查評定，此有臺北市政府於91年2 月27日以府
        財字第 09103999600號公告影本附原處分卷可稽，原告
        主張係由被告機關自行訂立，顯有誤解。
      3.次按財政部90年12月26日台財稅字第0900457455號函釋
        ：「……依稅捐稽徵法第28條規定……上揭所稱之『適
        用法令錯誤或計算錯誤』，係指稅捐稽徵機關或納稅義
        務人適用法令錯誤或計算錯誤之情形。……」及93年9
        月24日台財稅第 00000000000號函釋：「……凡因適用
        法令錯誤或計算錯誤溢繳稅款之案件，不論係稽徵機關
        自行發現錯誤依職權退還或納稅義務人提出申請，其退
        稅期限均應依稅捐稽徵法第28條之規定辦理。……」等
        意旨，凡因適用法令錯誤或計算錯誤溢繳稅款之案件，
        不論係稽徵機關自行發現錯誤依職權退還或納稅義務人
        提出申請，其退稅期限均應依稅捐稽徵法第28條規定辦
        理。本案房屋之地段率之認定並無錯誤，業如前述，雖
        經被告機關所屬中南分處誤認改以較低之地段率而准予
        退還88年至93年之5 年溢繳房屋稅款，惟依行政法「不
        利益變更禁止之原則」意旨，行政處分作成後，於行政
        救濟程序，不得更為不利於納稅人之決定，被告機關所
        屬中南分處尚難再更正原行政處分。是原告嗣於95年4
        月10日申請退還70年至87年溢繳房屋稅，不僅已逾稅捐
        稽徵法第28條所規定自繳納之日起5 年之期限，且系爭
        房屋之街路等級調整率並無核課錯誤之情事，被告機關
        所屬中南分處依前揭法令規定否准所請，應屬有據。又
        原告主張比照鈞院簡字第676號判例不受5年退稅並加計
        利息乙節，經查上開判決係就配偶間之綜合所得稅係合
        併或單獨申報所為之判決，與房屋稅課徵方式不同，自
        難比附援引，是原告所訴，應不足採。
      4.原告復主張被告機關濫用權力，誤用地段率而產生計算
        錯誤云云，系爭房屋地段率核定情形，已如前述，係位
        於林森北路與新生北路2 段60巷之路角地，依臺北市房
        屋稅稽徵作業手冊第三章第三節、伍、二、4（3）點說
        明，所稱路角地建築為左右臨接兩種以上不同街路等級
        調整率之街、路、巷、弄之房屋，並依「臺北市○○街
        路等級調整率評定表」說明四路角地建築之房屋其街路
        等級調整率應從高計算。職故，該屋在建築完成時，其
        地段率為百分之二六○，應無違誤，此有司法院於73年
        8月17日第754次第12案「戴登限聲請書為主管機關暨行
        政法○○市○○地段率公告，致聲請人所提訴願、暨行
        政訴訟均遭駁回，有牴觸憲法第15條疑義，聲請釋示案
        。」經會台字第1960號審查報告第2204號決議內容不予
        受理案肯認在案。是以原告所訴，顯係卸責，應不足採
        。從而，被告機關所屬中南分處否准退還70年至87年溢
        繳之房屋稅，揆諸前揭法令及財政部函釋規定並無不合
        ，訴願決定予以駁回，亦無違誤，請駁回原告之訴。
    理  由
一、本件原告向被告機關申請退還之房屋稅稅款，未逾20萬元，
    此經被告機關陳明在案，（司法院曾依行政訴訟法第219 條
    第2 項之規定，將行政訴訟法第229 條第1 項之簡易案件金
    額提高為20萬元，並自93年1 月1 日起施行），應依簡易訴
    訟程序進行之，先予明。
二、按納稅義務人對於因適用法令錯誤或計算錯誤溢繳之稅款，
    得自繳納之日起5 年內提出具體證明，申請退還；逾期未申
    請者，不得再行申請，為稅捐稽徵法第28條所明文；又財政
    部90年12月26日台財稅字第0900457455號函釋：「……依稅
    捐稽徵法第28條規定……上揭所稱之『適用法令錯誤或計算
    錯誤』，係指稅捐稽徵機關或納稅義務人適用法令錯誤或計
    算錯誤之情形。……」；財政部93年9 月24日台財稅第0000
    0000000 號函釋：「……凡因適用法令錯誤或計算錯誤溢繳
    稅款之案件，不論係稽徵機關自行發現錯誤依職權退還或納
    稅義務人提出申請，其退稅期限均應依稅捐稽徵法第28條之
    規定辦理。……」上揭財政部函釋意旨，與法律規定，尚無
    違背，稅捐稽徵機關辦理相關案件，自得適用之。
三、本件原告以其所有台北市中山區○○○路○ 段60巷60號1 樓
    房屋房屋稅額過高，前於93年4 月26日向被告機關所屬中南
    分處申請查明改課，經該分處查核後，發現系爭房屋之房屋
    街路等級調整率之地段率之評價有誤，經該分處以93年5 月
    6 日北市稽中南乙字第09360421500 號函予以更正，並退還
    原告88年至92年溢繳之房屋稅共計32 ,247 元在案。嗣原告
    於95年4 月10日向被告機關中南分處申請退還系爭房屋70年
    至87年因房屋評價地段率錯誤致溢繳之房屋稅款，經該分處
    審核原告未依稅捐稽徵法第28條規定於繳納之日起5 年內提
    出申請，乃以95年4 月11日北市稽中南乙字第09560268100
    號函復否准所請。原告不服，提起訴願遭決定駁回，循序起
    訴意旨如事實欄所載。
四、查原告主張被告機關於本案適用地段率有錯誤，造成原告溢
    繳稅款，應不受5 年期間限制云云；惟依上揭稅捐稽徵法第
    28條規定，納稅義務人對於因適用法令錯誤或計算錯誤溢繳
    之稅款，得自繳納之日起5 年內提出具體證明，申請退還；
    逾期未申請者，即不得再行申請；又參照前揭財政部函釋意
    旨，所謂『適用法令錯誤或計算錯誤』，包括稅捐稽徵機關
    或納稅義務人適用法令錯誤或計算錯誤之情形；易言之，不
    論係稽徵機關自行發現錯誤依職權退還或納稅義務人提出申
    請，其退稅期限，均有稅捐稽徵法第28條規定之適用；本案
    依原告主張被告機關適用地段率錯誤，造成原告溢繳稅款云
    云；有關臺北市房屋房屋稅課徵所涉地段率之認定，被告機
    關係依據「臺北市○○街路等級調整率評定表」及「臺北市
    ○○街路等級調整率表」等相關規定辦理（參原處分卷附件
    16及17），如非路角地而誤為路角地，致適用上揭規定結果
    ，誤以高地段率課徵稅負，自亦屬稅捐稽徵法第28條所稱之
    適用法令錯誤之範疇；且不論該項錯誤係政府機關或納稅義
    務人造成，依上說明，均有稅捐稽徵法第28條所定5 年期間
    之限制。是被告機關所屬中南分處以原告未依稅捐稽徵法第
    28條規定於繳納之日起5 年內提出申請，乃以95年4 月11日
    北市稽中南乙字第09560268100 號函復否准原告請求退還70
    年至87年溢繳房屋稅款，洵屬有據。至原告主張比照本院簡
    字第676 號判決不受5 年退稅並加計利息乙節；查上開判決
    係就配偶間之綜合所得稅係合併或單獨申報所為之判決，係
    屬個案並非判例，且並無具體論及請求期間之問題，核亦與
    本件房屋稅課徵無涉，自難比附援引。
五、綜上所述，原告起訴論旨，並非可採；被告機關以原告未依
    稅捐稽徵法第28條規定於繳納之日起5 年內提出，否准其退
    稅之申請，並無違誤，復查及訴願決定遞予維持，亦無不合
    ；原告訴請被告機關應加計利息退還原告溢繳15年（70年至
    87年）之稅款，為無理由，應予駁回。又本件係適用簡易訴
    訟程序，爰不經言詞辯論逕為判決。
六、兩造其餘主張陳述，於判決結果不生影響，無庸一一論列，
    併予敘明。
據上論結，本件原告之訴為無理由，爰依行政訴訟法第233條第1
項、第98條第3項前段，判決如主文。
中　　華　　民　　國　　96　　年　　3 　　月　　15　　日
                    第六庭法　官　許瑞助
上為正本係照原本作成。
本件以訴訟事件所涉及之法律見解具有原則性者為限，始得於本
判決送達後20日內向本院提出上訴狀並表明上訴理由，如已於本
判決宣示後送達前提起上訴者，應於判決送達後20日內補具上訴
理由（均按他造人數附繕本），且經最高行政法院許可後方得上
訴。
中　　華　　民　　國　　96　　年　　3 　　月　　15　　日
                          書記官  吳芳靜
